【裁判字號】    89,訴,63
【裁判日期】    890707
【裁判案由】    搶奪等
【裁判全文】
臺灣新竹地方法院刑事判決                            八十九年度訴字第六三號
    公  訴  人  臺灣新竹地方法院檢察署檢察官
    被      告  丁○○
                乙○○
右列被告等因搶奪等案件，經檢察官提起公訴 (八十八年度偵字第八００一、八四二
五號)，本院判決如左：
    主  文
丁○○、乙○○共同意圖為自己不法之所有，而搶奪他人之動產，丁○○處有期徒刑
捌月，乙○○處有期徒刑柒月。
丁○○、乙○○被訴竊盜部分均無罪。
    事  實
一、丁○○前因竊盜案件，經本院於民國八十八年五月二十六日以八十七年度竹北簡
    字第三二九號判決判處有期徒刑二月，緩刑二年，現仍緩刑中，詎仍不知悔改，
    復與乙○○共同基於意圖為自己不法所有之犯意聯絡，以丁○○先前向不知情之
    友人朱唯君借用之ＨＴＵ—六二六號重型機車作為犯案工具，於八十八年十月二
    十五日上午十時三十分，由乙○○駕駛事先已拆卸下車牌之前揭機車後載丁○○
    ，二人並頭戴全罩式安全帽以圖掩人耳目，途經新竹縣竹東鎮○○路行政院衛生
    署竹東醫院旁，見婦人甲○○一人行走於路旁，即由丁○○下車佯裝問路，乙○○騎乘機車在旁接應，而趁甲○○疏於注意之際，由丁○○下手搶奪甲○○所有
    之紅色皮包一只（內有新台幣《下同》二千餘元、身分證及健保卡各一張），得
    手後二人隨即騎乘機車往和江街至南寧路方向逃逸，所得之二千元由二人朋分花
    用。
二、案經新竹縣警察局竹東分局報告臺灣新竹地方法院檢察署檢察官偵查起訴。
    理  由
一、有罪部分：
（一）訊據被告丁○○、乙○○對於前揭搶奪被害人甲○○皮包之事實坦承不諱，並
      有被害人甲○○之指述（見八十八年度偵字第八００一號卷《下稱第八００一
      號卷》第七至九、五十六至五十七頁），及贓證物品認領保管收據一紙附卷足
      佐（見第八００一號卷第三十頁），被告等之自白與事實相符，堪以採信，被
      告等犯行明確，應依法論科。
（二）核被告等所為均係犯刑法第三百二十五條第一項之搶奪罪。被告等有犯意之聯
      絡及行為之分擔，應論以共同正犯。爰審酌被告等均年輕力壯，不以工作賺取
      所需，竟貪圖他人財物、思不勞而獲而搶奪被害人皮包、且因被害人皮包內尚
      有身分證等證件，而造成被害人心理上之恐慌，犯罪所生危害不可小覷，惟念
      其等均已坦承犯行，另被告丁○○前已因竊盜案件，經本院以八十七年度竹北
      簡字第三二九號判決判處有期徒刑二月，緩刑二年，現仍緩刑中，有臺灣高等
      法院被告全國前案紀錄表一份在卷為憑，於緩刑期間仍不知悔改，惡性較重等
      一切情狀，各量處如主文所示之刑，以資懲儆。
二、無罪部分：
（一）公訴意旨另以被告丁○○、乙○○二人於搶奪被害人甲○○皮包當天下午一時
      三十分，在新竹縣竹東鎮○○路九十一號大紅錢檳榔攤內，竊取檳榔攤老闆丙○○皮包內之現金三千元，得手後，由被告等其中一人將錢帶出檳榔攤外藏放
      ，而認被告等共同涉有刑法第三百二十條第一項之竊盜罪嫌等語。
（二）按犯罪事實應依證據認定之，無證據不得推定其犯罪事實，刑事訴訟法第一百
      五十四條定有明文。而認定犯罪事實所憑之證據，固不以直接證據為限，間接
      證據亦包括在內。惟認定不利於被告之事實，須依積極證據，苟積極證據不足
      為不利於被告事實之認定時，即應為有利於被告之認定，更不必有何有利之證
      據。最高法院三十年上字第八一六號著有判例。
（三）公訴人認被告等涉有竊盜罪嫌，無非係以被害人丙○○於警訊時指稱當時檳榔
      攤內僅有被告等二人，且在伊發現失竊前被告等有出外二、三次再進去檳榔攤
      ，故事後搜身並未在被告等身上搜到遭竊之現金，加以被告乙○○證稱被告丁○○事前有向伊表示要動檳榔攤之錢而被伊阻止等語，並且被告丁○○之父親
      曾於事後返還三千元（起訴書誤載為二千元）予被害人丙○○等為其主要論據
      。
（四）訊據被告等固不否認曾至被害人丙○○之大紅錢檳榔攤，被告丁○○亦不否認
      曾向被告乙○○表示檳榔攤內有錢，且事後伊父親曾返還三千元與被害人丙○○等情，惟否認有向被告乙○○提議偷取檳榔攤內之錢，而與被告乙○○均堅
      詞否認有公訴人所指之竊盜犯行。經查：
  １、被害人丙○○於警訊時固指稱遭竊三千元，而當時檳榔攤內僅有被告等二人，
      且在伊發現失竊前被告等有出外二、三次再進去檳榔攤，故事後搜身並未在被
      告等身上搜到遭竊之現金等語（見第八００一號卷第十二至十四頁），惟被害
      人並未在場目睹遭竊之經過，且被害人丙○○於警訊時亦自承並無其他證據證
      明被告等竊取檳榔攤內之現金，是尚難遽以被害人丙○○之指述即認定被告等
      有為本件竊盜之犯行。
  ２、另被告乙○○雖一再供稱被告丁○○有向伊提議要偷取檳榔攤內之現金，惟此
      除已為被告丁○○所否認外，並無其他證據證明被告乙○○確有如此提議，且
      被告乙○○亦為本件竊盜案件之共同被告，與被告丁○○之利益相反，是亦難
      以被告乙○○就此之供述而作為認定被告等本件竊盜犯行之證據。
  ３、另被告丁○○之父親雖確有返還三千元予被害人丙○○之事實，惟此為被告丁○○父親個人事後之行為，與被告丁○○是否竊取被害人之三千元現金並無直
      接關聯，更難以此作為認定被告等竊盜之依據。
  ４、末以被害人所指內放遭被告等竊走三千元現金之皮包，及放置皮包之紙箱經本
      院命鑑定其上有無被告等之指紋，因皮包及紙箱於案發時均未查扣，時隔數月
      ，經多人碰觸，已無法鑑定，有新竹縣竹東分局（八九）東警刑字第八六八五
      號函、內政部警政署刑事警察局（八九）刑紋字第五二０八０號函在卷為憑。
綜上，本公訴人所指之證據不足為本件被告二人竊盜犯行事實之認定，即應為有利於
被告等之認定，而更不必有何有利之證據。此外，復查無其他積極證據足以證明被告
有何竊盜之犯行，應認為被告等此部分之犯罪尚不能證明，爰依法為其無罪判決之諭
知。
三、據上論斷，應依刑事訴訟法第二百九十九條第一項前段、第三百零一條第一項，
    刑法第二十八條、第三百二十五條第一項，判決如主文。
本案經檢察官黃仁宏到庭執行職務。
中      華      民      國    八十九    年      七      月      七      日
                              臺灣新竹地方法院刑事第二庭
                                      法    官  黃美盈
右正本證明與原本無異。
如不服本判決，應於判決送達後十日內向本院提出上訴狀( 應附繕本 )，上訴於
臺灣高等法院。
                                      書 記 官  呂聖儀
中      華      民      國    八十九    年      七      月      七      日


司法院資訊處製作；財團法人民間司法改革基金會備份。
